【裁判字號】    98,審再易,34
【裁判日期】    980911
【裁判案由】    再審之訴
【裁判全文】
臺灣臺北地方法院民事裁定            98年度審再易字第34號
再審  原告    甲○○
再審  被告    行政院農業委員會林務局
法定代理人    乙○○
上列當事人間返還房屋等事件，再審原告對於中華民國97年5月
30日本院97年度簡上字第129號確定判決，提起再審之訴，本院
裁定如下：
    主  文
再審之訴駁回。
再審訴訟費用由再審原告負擔。
    理  由
一、按「再審之訴，應於三十日之不變期間內提起。前項期間，
    自判決確定時起算，判決於送達前確定者，自送達時起算；
    其再審之理由發生或知悉在後者，均自知悉時起算」，民事
    訴訟法第500條第1項、第2項分別定有明文。「當事人以有
    同法第四百九十六條第一項第一款適用法規顯有錯誤之情形
    提起再審之訴，應認此項理由於裁判送達時當事人即可知悉
    ，故計算是否逾三十日之不變期間，應自裁判確定時起算，
    無同法第五百條第二項但書再審理由知悉在後之適用」，最
    高法院70年台再字第212號判例要旨可資參照。又依民事訴
    訟法第501條第1項第4款規定，再審之訴應表明再審理由及
    關於再審理由並遵守不變期間之證據，此為必需具備之程式
    。是再審原告如主張其再審理由知悉在後者，應就所主張之
    事實負舉證之責任。如未表明者，其再審之訴即屬不合法，
    毋庸命其補正，逕予駁回之。
二、再審原告主張其於97年6月8日收受97年度簡上字第129號民
    事判決，98年6月26日收受98年審再字第8號裁定，再審理由
    迄今未逾30日之不變再審期間云云。經查：
  (一)前開事件之訴訟標的價額經核定為新臺幣348,950元，有本
    院96年度簡抗字第44號民事裁定可稽，不僅屬於民事訴訟法
    第427條第1項所定適用簡易程序之事件，依同法第436條之2
    第1項規定，又因上訴利益未逾同法第466條所定之額數，核
    屬不得提起第三審上訴之事件，依同法第398條第2項規定，
    應認97年度簡上字第129號民事判決於97年5月30日宣示時即
    告確定。又再審之訴乃獨立訴訟程序，並非前訴訟程序之當
    然延續，縱再審原告於97年6月12日對前開民事確定判決提
    起再審之訴，仍不影響不得上訴判決之確定。況再審原告所
    提之再審之訴，已經本院於97年10月31日以97年度再易字第
    26號民事判決駁回，其於97年11月12日另提之再審之訴，復
    經本院於98年2月9日以97年度審再易字第14號民事裁定予以
    駁回，益見97年度簡上字第129號民事判決未經廢棄，再審
    之訴之提起顯未動搖前開民事判決已經確定之事實。再審原
    告主張97年度簡上字第129號民事判決尚未確定云云，容有
    誤會，並不可取。
  (二)97年度簡上字第129號民事判決於97年6月6日送達於再審原
    告，有送達證書附於前開卷宗可稽，再審原告於97年6月6日
    即知悉97年度簡上字第129號民事判決已經確定，其遲至98
    年7月7日始以前開民確定判決具有民事訴訟法第496條第1項
    第1、13款規定之再審事由，而提起本件再審之訴，顯已逾
    30日之不變期間，自非合法。雖再審原告另主張其非借用人
    ，再審被告對其終止使用借貸關係並責令搬遷自不適格，如
    經斟酌將可受較有利之裁判云云，惟其並未證明就該再審事
    由確有知悉或發現在後之情，難認其本此提起再審之訴未逾
    30日不變期間。揆諸首揭規定，本件再審之訴並不合法，應
    予駁回。
三、據上論結，本件再審之訴不合法。依民事訴訟法第436條之3
    2第4項、第502條第1項、第95條、第78條，爰裁定如主文。
中    華    民    國    98    年    9    月    11    日
                  民事第六庭  審判長法  官  朱漢寶
                                    法  官  傅中樂
                                    法  官  許純芳
以上正本係照原本作成
本裁定不得抗告
中    華    民    國    98    年    9    月    11    日
                                    書記官  陳怡君


司法院資訊處製作；財團法人民間司法改革基金會備份。
